最高法院刑事判決　　　　　　九十六年度台上字第六九八六號
上　訴　人　甲○○
選任辯護人　陳旻沂律師
　　　　　　王家鈺律師
上列上訴人因殺人案件，不服台灣高等法院高雄分院中華民國九
十五年十二月十二日第二審判決（九十五年度上訴字第一二一０
號，起訴案號：台灣高雄地方法院檢察署九十四年度偵緝字第九
二七號），提起上訴，本院判決如下：
    主  文
原判決撤銷，發回台灣高等法院高雄分院。
    理  由
本件原判決認定上訴人甲○○有原判決事實欄所載犯行，因而維
持第一審論處上訴人成年人與少年共同殺人罪刑之判決，駁回上
訴人在第二審之上訴。固非無見。
惟查：(一)有罪判決書應分別記載犯罪事實及理由，而事實一欄，
為判斷其適用法令當否之準據，法院應將依職權認定與論罪科刑
有關之事實，翔實記載，然後於理由內逐一說明其憑以認定之證
據，並使事實認定與理由說明，互相適合，方為合法。倘若事實
認定與理由說明，不相一致，或事實或理由欄內之記載，前後齟
齬，按諸刑事訴訟法第三百七十九條第十四款後段規定，均屬判
決理由矛盾，當然違背法令。本件原判決事實欄記載「甲○○因
遭謝冠英還手毆打，怒氣更盛，而萌生殺機……」，嗣又記載「
……均提昇至縱因此造成謝冠英死亡亦不違背其本意之不確定殺
人故意」等語。原判決先謂上訴人已萌生殺機，似認定已有殺人
之直接故意，後卻又稱上訴人係基於不確定殺人故意，顯有判決
事實欄相互矛盾之違背法令。又原判決就事實欄所認定「甲○○
因遭謝冠英還手毆打，怒氣更盛，而萌生殺機……」一節，復未
於理由欄內說明此部分事實所憑之證據及認定之理由，遽予判決
尚嫌速斷，自難昭折服，亦有判決理由不備之違法。(二)認定事實
所憑之證據，須實際存在，就該案卷宗不難考見者，始克當之。
倘判決書內所記載之證據，與卷宗內筆錄或文件之內容不相適合
，則其判決之根據，實際上並不存在，自屬採證違法。本件原判
決於理由說明：「依其人數及武器等優勢，及當時場面之混亂，
縱刻意避開頭部、胸部等人身要害，仍有可能因次要之致命部位
如腹部、背部處受傷過重而喪命。何況被告從未約束何○○、『
雞排』、『阿猴』、『蝌蚪』等人僅能毆打被害人之四肢等非致
命部位」，認定上訴人對於被害人有因遭鈍器擊中要害而致命之
可能，有所預見，縱致被害人死亡亦不違背其本意云云。惟查，
依卷附檢察官相驗筆錄、相驗屍體證明書、驗斷書所載，被害人
並無腹部、背部、胸部之傷害，除左前額挫擦傷外，均僅有非要
害部位之四肢挫擦傷。原判決就此部分理由之說明與卷證資料不
符，顯與證據法則有違。上訴意旨執以指摘原判決不當，非無理
由，應認原判決有撤銷發回更審之原因。
據上論結，應依刑事訴訟法第三百九十七條、第四百零一條，判
決如主文。
中　　華　　民　　國　九十六　年　 十二 　月　　七　　日
                      最高法院刑事第九庭
                          審判長法官  洪　清　江
                                法官  石　木　欽
                                法官  李　伯　道
                                法官  韓　金　秀
                                法官  陳　晴　教
      本件正本證明與原本無異
                                      書  記  官
中　　華　　民　　國　九十六　年　 十二 　月　二十一　日
                                                      Ｑ
